臺灣新竹地方法院民事裁定  
111年度簡抗字第8號
抗  告  人  高士翔  
訴訟代理人  黃朝琮律師
            朱庭儀律師
相  對  人  黃宏琳  

上列當事人間請求損害賠償事件，抗告人對於中華民國111年7月
25日本院竹東簡易庭111年度竹東簡字第9號裁定，提起抗告，本
院裁定如下：
    主  文
抗告駁回。
抗告費用由抗告人負擔。
    理  由
一、抗告意旨略以：原裁定認抗告人於民國110年9月7日提起刑
    事附帶民事訴訟，係於110年9月13日刑事案件繫屬於本院「
    前」所為，應不合法，並命抗告人補繳裁判費，逾期未繳即
    駁回抗告人之民事訴訟。然抗告人於提起附帶民事訴訟之時
    ，既已收受臺灣新竹地方檢察署（下稱新竹地檢）起訴之文
    書，可證刑事案件業經「起訴」，應認已具備提起刑事附帶
    民事訴訟之合法要件。退步言之，縱將刑事訴訟法488條「
    起訴後」解釋為「刑事案件繫屬法院後」，依部分實務見解
    ，於刑事案件已繫屬法院「後」，法院應不得再以附帶民事
    訴訟起訴時間過早為由，認其不合法而駁回。本件相對人所
    涉之刑事案件既已於約1年前即繫屬於本院刑事庭，則1年後
    之今日不應再以附帶民事訴訟起訴時間過早為由，命抗告人
    補繳裁判費。末者，身為刑事被害人之抗告人而言，除收受
    新竹地檢起訴之文書外，案件何時正式繫屬法院，屬法院內
    部作業，抗告人無可控制、亦未受通知，原裁定以刑事案件
    尚未正式繫屬法院為由，對抗告人為不利之認定，並不公平
    等語，提起本件抗告，請求廢棄原裁定。
二、按提起附帶民事訴訟，應於刑事訴訟起訴後第二審辯論終結
    前為之，但在第一審辯論終結後提起上訴前，不得提起，且
    法院認為原告之訴不合法或無理由者，應以判決駁回之，刑
    事訴訟法第488條、第502條第1項分別定有明文。又刑事訴
    訟法所設「簡易程序」，係由法院逕以簡易判決處刑，無言
    詞辯論程序，因此，簡易程序之簡易判決處刑程序中，若有
    提起附帶民事訴訟者，應解釋為自該案繫屬於第一審法院起
    ，迄第一審法院裁判終結前，方得提起附帶民事訴訟，若該
    簡易判決處刑案件，尚未繫屬第一審法院之受理者，因無刑
    事訴訟案件之繫屬，尚無「訴訟」可言，爰不得提起附帶民
    事訴訟，蓋提起附帶民事訴訟，以有刑事訴訟之存在為前提
    ，若尚未繫屬第一審法院之受理或刑事訴訟終結後，即無提
    起附帶民事訴訟之餘地，倘原告於偵查終結後，尚未繫屬第
    一審法院之受理前，逕自提起刑事附帶民事訴訟，其訴自非
    合法，亦無從定期命補正，法院當應判決駁回之，有臺灣高
    等法院暨所屬法院92年法律座談會刑事類提案第35號審查意
    見可參。次按刑事附帶民事訴訟，經刑事庭依刑事訴訟法第
    504條第1項規定裁定移送於同院民事庭後，民事庭如認其不
    符同法第487條第1項規定之要件時，應許原告得繳納裁判費
    ，以補正起訴程式之欠缺，亦有最高法院108年度台抗大字
    第953號民事裁定要旨可資參照。
三、經查，本件相對人被訴恐嚇案件，係於110年8月19日經新竹
    地檢以110年度偵字第7132號聲請簡易判決處刑，本院於110
    年9月13日收文受理刑事案件起訴並繫屬本院（110年度竹東
    簡字第107號恐嚇刑事案件），而抗告人則於110年9月7日提
    起本件刑事附帶民事訴訟，有檢察官聲請簡易判決處刑書、
    新竹地檢移送函上本院收文章、抗告人刑事附帶民事起訴狀
    上本院收狀日期戳章可證，是抗告人提起本件附帶民事訴訟
    時，相對人之刑事案件尚未繫屬本院之受理，揆諸前揭規定
    與說明，抗告人之起訴並不合法，本院刑事庭本應以判決駁
    回抗告人之附帶民事訴訟，既誤將之移送本院民事庭，參照
    最高法院108年度台抗大字第953號民事裁定要旨，應許抗告
    人得繳納裁判費，以補正起訴程序之欠缺。從而，原裁定以
    抗告人提起之刑事附帶民事訴訟不合法，惟依上開最高法院
    民事大法庭裁定，命抗告人繳納裁判費，以補正其起訴程式
    之欠缺，若逾期未補繳即駁回原告之起訴及追加之訴，並無
    違誤。抗告人指摘原裁定不當，聲明廢棄，為無理由，應予
    駁回。
四、據上論結，本件抗告為無理由，爰裁定如主文。
中　　華　　民　　國　　111 　年　　10　　月　　20　　日
                  民事第二庭  審判長法　官　彭淑苑
　　　　　　　　　                  法  官  傅伊君
　　　　　　　　　                  法  官  周美玲
以上裁定正本係照原本作成。
不得抗告。
中　　華　　民　　國　　111 　年　　10　　月　　21　　日
                                    書記官  林琬茹